【裁判字號】    90,親,2
【裁判日期】    900727
【裁判案由】    否認子女
【裁判全文】
臺灣宜蘭地方法院民事判決  九十年親字第二號
    原      告    甲○○
    被      告    乙○○
    兼法定代理人  丙○○
右當事人間請求否認子女事件，本院判決如左：
    主    文
確認被告乙○○非原告與被告丙○○所生之婚生子。
訴訟費用由被告負擔。
    事    實
甲、原告方面：
  一、聲明：求為判決如主文所示。
  二、陳述：
      （一）原告與被告丙○○於民國七十三年九月八日結婚，婚後夫妻感情尚稱和
            諧，惟嗣被告丙○○即常離家不歸，原告為此，曾於七十五年間至桃園
            縣警察局桃園分局中壢派出所報案，並將被告丙○○列為失蹤人口，請
            求協尋，經員警覓得被告丙○○，然兩造已無法再維繫夫妻感情，遂於
            七十九年四月十三日協議離婚並辦理離婚登記，詎九十年二月間接獲訴
            外人林敏郎通知：被告丙○○於七十九年十月三十日在宜蘭縣羅愛醫院
            產下一子即被告乙○○，被告乙○○係其與被告丙○○所生之子，被告
            乙○○自出生後均由其撫育，迄今已十一載，惟無法為其申報戶籍等情
            ，嗣於九十年三月五日並接獲戶政機關通報被告乙○○於七十九年十月
            三十日出生，原告始得悉此事。
      （二）查原告被告丙○○自七十五年間起即無再共同生活，並於七十九年四月
            十三日離婚，雖依民法第一千零六十二條及第一千零六十三條第一項之
            規定，被告乙○○之受胎期間在原告與被告丙○○之婚姻關係存續中，
            推定其所生之子女為婚生子女，惟依民法第一千零六十三條第二項規定
            ，夫妻之一方能證明非自夫受胎者，得提起否認之訴，但應於子女出生
            之日起一年內為之，本件原告係於九十年二、三月間始知悉被告丙○○
            於婚姻關係存續中與訴外人林敏郎生有非婚生子即被告乙○○，惟被告
            乙○○並非被告丙○○自原告處受胎所生。為此，依民法第一千零六十
            三條第二項之規定，訴請判令如主文第一項所示。
  三、證據：提出戶籍謄本三份、出生證明書影本一份、存證信函影本一份為證。並
            聲請訊問證人即被告乙○○之生父林敏郎。
乙、被告方面：
  一、聲明﹕同意原告之請求。
  二、陳述﹕被告乙○○確非被告丙○○與原告所生之子，被告丙○○與原告於七十
            三年結婚後，被告丙○○於七十五年間離家，嗣於七十八年間起即與訴
            外人林敏郎同居並懷孕，嗣發現已懷有被告乙○○，即於七十九年四月
            十三日與原告離婚，離婚當時並未告知原告已懷有孩子，原告根本均不
            知情，七十九年十月三十日即在羅東博愛醫院產下被告乙○○，被告陳
            昊昱均交由訴外人林敏郎教養。
丙、本院依職權向宜蘭縣蘇澳鎮戶政事務所調取被告乙○○申報出生之申請資料，並
    囑託法務部調查局鑑定兩造間之親子血源關係。
    理    由
一、本件原告起訴主張其與被告丙○○本係夫妻，兩造於七十九年四月十三日離婚後
    被告丙○○產下被告乙○○，因被告乙○○受胎期間係在原告與被告丙○○婚姻
    關係存續中，故推定被告乙○○為原告之婚生子，嗣原告於九十年二、三月間經
    林敏郎通知，且於九十年三月五日由訴外人林敏郎至蘇澳鎮戶政事務所申報被告
    乙○○出生並通報原告戶籍所在之戶政事務所，原告始知悉被告丙○○於其婚姻
    關係存續中產有被告乙○○之事實，業據其提出戶籍謄本及出生證明書為證，並
    經本院職權向宜蘭縣蘇澳鎮戶政事務所調閱被告乙○○申報出生之申請資料，自
    堪信為真實。
二、又原告主張其於被告乙○○受胎期間未與被告丙○○同居之事實，核與被告丙○○所述相符，並經訴外人林敏郎到庭證述屬實，佐以本院囑託法務部調查局鑑定
    兩造間之親子血源關係，其結果為：「依據遺傳法則乙○○之ＤＮＡ  ＳＴＲ式
    Ｄ３Ｓ１３５８、ＴＨ０１、ＣＳＦ１Ｐ０、Ｄ１３Ｓ３１７、Ｄ７Ｓ８２０、
    Ｄ１８Ｓ５１型別與甲○○之相對應型別均矛盾，因此認為甲○○不可能為乙○○之生父」，有該局九十年六月二十八日（九０）陸（四）字第九０一三三九九
    三號檢驗通知書一紙附卷可稽，是以原告此部分之主張，亦屬真實。
三、按民法第一千零六十三條第一項推定之婚生子女，如夫妻之一方能證明妻非自夫
    受胎者，得於知悉子女出生之日起，一年內提起否認之訴，同條第二項定有明文
    。查被告乙○○之受胎期間，係在原告與被告丙○○婚姻關係存續中，則依法自
    應推定被告乙○○為原告之婚生子，然被告丙○○受胎懷有被告乙○○之時未與
    原告同居，且經親子血源鑑定結果被告乙○○與原告間不可能有血緣關係，又原
    告係於九十年二、三月間經訴外人林敏郎通知並接獲戶政機關通報始知悉上情，
    已如前述，準此，原告於知悉被告乙○○出生之日起一年內提起本件訴訟，洵屬
    有據，應予准許。
據上論結，本件原告之訴為有理由，依民事訴訟法第八十五條第一項前段、第七十八
條，判決如主文。
中      華      民      國    九十      年      七      月    二十七    日
                            臺灣宜蘭地方法院家事法庭
~B法      官  林惠玲
右正本與原本無異。
如不服本判決，應於收受送達後廿日內向本院提出上訴狀（應附繕本）。
中      華      民      國    九十      年      七      月    三十一    日
~B法院書記官  謝佩欣


司法院資訊處製作；財團法人民間司法改革基金會備份。
